【裁判字號】    99,聲,2204
【裁判日期】    990629
【裁判案由】    聲請具保停止羈押
【裁判全文】
臺灣臺中地方法院刑事裁定              99年度聲字第2204號
聲  請  人
即  被  告  甲○
選任辯護人  阮春龍律師
上聲請人因加重強盜等案件（九十八年度訴字第三五九三號）聲
請具保停止羈押，本院裁定如下：
    主  文
聲請駁回。
    理  由
一、聲請意旨略以：聲請人即被告甲○涉犯強盜案件，目前羈押
    於臺灣臺中看守所中。查被告甲○實為一單純和善、素行良
    好之人，且有在學學籍可資證明，被告于羈押前，尚在學進
    修，因身現囹圄後，不得已之情形下，方辦理休學。被告家
    中父母年邁，身體狀況非佳，又逢此一打擊，健康狀況每況
    愈下，令被告心急如焚、著急萬分，內心實苦不堪言。懇請
    鈞院念被告自始配合司法調查，非罪大惡極之人，同意給予
    交保候傳之機會，讓被告得以照顧雙親，略盡為人子女之孝
    道，被告必隨傳隨到，坦然面對司法，鈞院大德，永銘於心
    等語。
二、查本件被告甲○因犯加重強盜案件，前經本院訊問後，認為
    所為係涉犯刑法第三百三十條之加重強盜罪，犯罪嫌疑重大
    ，復知悉該等犯罪之法定刑非輕，其逃匿以規避審判程序之
    進行及刑罰之執行之可能性甚高，有相當理由足認其有逃亡
    之虞，非予羈押顯難進行審判，且尚有共犯「林志祥」、「
    麗麗」等人尚未到案，顯有勾串共犯、證人及湮滅證據之虞
    ，因認有羈押之必要而自九十八年十月二十二日起羈押禁見
    在案，並分別於九十九年一月二十二日、三月二十二日、五
    月二十二日各延長羈押二月。（禁止接見通信部分業於九十
    九年四月十五日由本院予以解除，附此敘明。）
三、經查，被告甲○所涉犯行，乃最輕本刑為七年以上有期徒刑
    之結夥加重強盜罪，顯屬刑事訴訟法第一百零壹條第一項第
    三款所示之最輕本刑五年以上有期徒刑之重罪。依司法院大
    法官會議釋字第六六五號解釋暨其解釋理由書中明載：「刑
    事訴訟法第一百零一條第一項第三款規定之羈押，係因被告
    所犯為死刑、無期徒刑或最輕本刑為五年以上有期徒刑之罪
    者，其可預期判決之刑度既重，該被告為規避刑罰之執行而
    妨礙追訴、審判程序進行之可能性增加，國家刑罰權有難以
    實現之危險，該規定旨在確保訴訟程序順利進行，使國家刑
    罰權得以實現，以維持重大之社會秩序及增進重大之公共利
    益，其目的洵屬正當。又基於憲法保障人民身體自由之意旨
    ，被告犯上開條款之罪嫌疑重大者，仍應有相當理由認為其
    有逃亡、湮滅、偽造、變造證據或勾串共犯或證人等之虞，
    法院斟酌命該被告具保、責付或限制住居等侵害較小之手段
    ，均不足以確保追訴、審判或執行程序之順利進行，始符合
    該條款規定，非予羈押，顯難進行追訴、審判或執行之要件
    ，此際羈押乃為維持刑事司法權有效行使之最後必要手段，
    於此範圍內，尚未逾越憲法第二十三條規定之比例原則，符
    合本院釋字第三百九十二號、第六百五十三號、第六百五十
    四號解釋意旨，與憲法第八條保障人民身體自由及第十六條
    保障人民訴訟權之意旨，尚無違背。」等語可知，上開大法
    官會議解釋並非單純宣告刑事訴訟法第一百零一條第一項第
    三款之重罪羈押原因係屬違憲，而係要求附加考量被告除犯
    重罪外，是否有「相當理由」認為其有逃亡、湮滅、偽造、
    變造證據或勾串共犯或證人等之虞。而所謂之「相當理由」
    ，係指重罪羈押之發動，被告如何併存有逃亡或滅證之虞，
    於判斷具體個案之情況，應有「合理之依據」，不得出以揣
    測；與第一、二款之所定，僅止程度判斷上之差異（說服法
    院之程度），並非本質有何不同，而在整體評價上，針對所
    有不利於被告之情狀，舉凡得以任何方式之調查，本乎刑事
    科學之經驗為綜合判斷，而足以使具有一般社會通念之人多
    數認為具有相當高蓋然性之可信度者即可。其門檻固毋須達
    於足認確已存在之程度，但仍應高於「合理之懷疑」。倘該
    等情狀事實已被評價為達到第一款或第二款羈押原因之門檻
    ，除已滿足第三款重罪羈押之限縮條件，並為羈押原因之競
    合。風聞傳說固無足論；傳聞證據或傳聞供述，被告之品格
    證據與其所有之個人關係，其來有自之情資線報，甚至經查
    證有其可靠性之匿名檢舉以及其他可得之訊息資料，則均可
    供為判斷審酌是否具有相當理由之依據（最高法院九十八年
    度台抗字第六九一號裁定可資參照）。況依法條之體系解釋
    ，該等附加考量與單純考量同條第一項第一款、第二款之羈
    押原因仍有程度之不同應予區別，否則不啻等同於廢除同條
    第一項第三款之羈押原因。基此，伴同重罪羈押予以考量之
    逃亡之虞，與單純成為羈押原因之逃亡之虞其強度應有差異
    ，亦即伴同重罪羈押考量之逃亡之虞其理由強度可能未必足
    夠成為單獨之羈押原因，然得以與重罪羈押之羈押原因互佐
    。依此基礎，本院考量被告甲○之犯行，除據被害人即證人
    林娟證述明確外，復經同案被告高浚森、趙璿潔、陳晉豪、
    余明文等人就其參與之情節指證在案，並有其與被告高浚森
    之通聯紀錄在卷可稽，且其此部分犯行業經本院於九十九年
    六月十日判處有期徒刑七年二月在案，依上開說明，已有相
    當理由足資認定其仍有逃亡之虞。又被告甲○所涉前揭犯罪
    ，非屬法定最重本刑三年以下有期徒刑、拘役、或專科罰金
    之罪，又其並未懷胎能，復無罹患疾病而需保外就醫之必要
    ，是被告甲○之情形亦無合於刑事訴訟法第一百十四條各款
    之事由。此外，父母年邁、身體欠佳等事由乃與羈押之要件
    無涉，是以本院審酌上情，認被告甲○仍具刑事訴訟法第一
    百零一條第一項第三款規定之羈押原因，而有繼續羈押之必
    要，其聲請具保停止羈押，自難准許，應予駁回。
四、依刑事訴訟法第二百二十條，裁定如主文。
中    華    民    國    99    年     6    月    29    日
                刑事第十五庭  審判長法  官  江奇峰
                                    法  官  廖純卿
                                    法  官  林學晴
上正本證明與原本無異。
如不服本裁定，應於送達後五日內，向本院提出抗告狀。
                                    書記官  簡雅文
中    華    民    國    99    年    6     月    29    日

司法院資訊處製作；財團法人民間司法改革基金會備份。
